最高法院刑事判決　　　　　　一○○年度台上字第四七六三號
上　訴　人　沈○○
選任辯護人　康進益律師　　　　　　　　　　
上列上訴人因家暴妨害性自主案件，不服台灣高等法院高雄分院
中華民國九十九年四月二十七日第二審判決（九十九年度上訴字
第四○四號，起訴案號：台灣高雄地方法院檢察署九十七年度偵
字第三四五八九號），提起上訴，本院判決如下：
    主  文
上訴駁回。
    理  由
按刑事訴訟法第三百七十七條規定，上訴於第三審法院，非以判
決違背法令為理由，不得為之。是提起第三審上訴，應以原判決
違背法令為理由，係屬法定要件。如果上訴理由書狀並未依據卷
內訴訟資料，具體指摘原判決不適用何種法則或如何適用不當，
或所指摘原判決違法情事，顯與法律規定得為第三審上訴理由之
違法情形，不相適合時，均應認其上訴為違背法律上之程式，予
以駁回。本件上訴人沈○○（真名年籍住所詳卷；代號00000000
0B）上訴意旨略稱：（一）、告訴人（代號0000 00000；民國八
十三年八月生）於偵查中指稱其被性侵時，沒有被毆打或心裡很
不願意，但沒有表現出來等語；足認上訴人於性交或猥褻過程中
，並無以強暴、脅迫或其他違反告訴人意願之方法而為之，且告
訴人亦未以動作或口頭表示不願意或拒絕，上訴人自無從得知告
訴人之心中想法，難認有違反告訴人之意願，原審對此有利於上
訴人之證據，略而不論，顯有採證不憑卷內證據及判決理由不備
之違法。（二）、上訴人係告訴人之父親，對於告訴人具有親屬
關係及監護之責，且於性交或猥褻行為時，並未施以強暴、脅迫
或其他違反其意願之方法，與刑法第二百二十一條之強制性交要
件不符，應僅能論以同法第二百二十八條第一項之利用權勢性交
罪。是原審顯有判決不適用法則及適用不當之違法。（三）、原
審就原判決附表（下稱附表）編號(四)犯行之論述，無非係以告訴
人在第一審之指訴為其論據。認上訴人違反告訴人之意願對其性
侵害三次，與告訴人所指以此方式遭性侵害共兩次，明顯不符；
且告訴人初時稱兩次分別為其「國一下及國二上」時、且「都在
晚上」，並無證據佐證上訴人在告訴人「國一下學期」時，另有
一次性侵害犯行，在無其他補強證據佐證之情形下，遽為不利上
訴人之認定，即非適法。又附表編號(三)所指三次猥褻犯行，其中
二次，告訴人於警詢時僅概略稱上訴人最短一星期，最長三星期
對其性侵害一次，其說詞過於籠統，且所指「性侵害」之具體行
為態樣，究屬強制性交或猥褻，以及實際行為次數、時間等各項
，均無從辨明，且無其他補強證據足以證明與事實相符。原審遽
認上訴人有其餘二次之強制猥褻罪行，顯有判決不備理由之違法
等語。
本件原審經審理結果，認為上訴人有其事實欄所載犯行，罪證明
確，因而維持第一審之科刑判決，論處上訴人對未滿十四歲女子
為強制性交及強制猥褻各四罪刑（加重強制性交罪部分，其中一
罪，處有期徒刑八年，其餘三罪，各處有期徒刑七年六月；加重
強制猥褻四罪，各處有期徒刑三年六月；定應執行刑為有期徒刑
十五年）。係依憑：證人即告訴人於偵查及第一審審理中證述綦
詳，並稱上訴人違反其意願，於伊就讀國小六年級暑假即九十五
年七、八月間某日下午起，至國中二年級上學期開學後不久即九
十六年九月至九十七年一月間某日晚間止共四次，強行舔吮告訴
人之下體，再將其生殖器放入告訴人口中，命告訴人含住後舔吮
，直至射精為止，或以手撫摸告訴人胸部及下體，再以手指插入
其之陰道前後抽動；另於告訴人國中一年級上學期即九十五年九
月至九十六年一月間之某日晚間止，及國中二年級暑假即九十七
年七月下旬某日晚間，共四次，違反告訴人之意願，強行撫摸告
訴人胸部及下體，或逕自拉告訴人之手，撫摸上訴人生殖器，並
上下抽動之強制猥褻等行為。而上訴人於偵、審中坦承有撫摸告
訴人之胸部及下體，並將手指插入告訴人之陰道內抽動及命告訴
人以手撫摸其生殖器等情，且於原審準備程序時，除否認附表編
號(四)及(三)之其餘二次犯行外，其餘附表所載各次犯行，均認罪坦
承不諱。告訴人就其遭上訴人強制性交及猥褻行為之時間、地點
、態樣及經過情形等重要細節，均能逐一具體指明，不致籠統含
糊，衡以告訴人所述其於附表編號(一)所示遭上訴人性侵害之時間
，係發生於其遭遇變態事件後不久，其於附表編號(二)所示遭上訴
人性侵害之時間，能精確至當日「下午二時三十分」，係因旁邊
有鬧鐘，且所述當時穿著短袖，亦與案發時為夏季之節氣相合，
上開記憶均係結合特定事件、事物或季節而有關連，顯見其記憶
深刻，應無混淆或錯置之虞，又其所言於撫摸上訴人生殖器後，
上訴人生殖器有射精情形，核與一般男性興奮達到高潮之生理狀
態，大致相符，並無違反常理之處。另其自上訴人處所聽聞「妳
根本沒有把我弄出來，是我自己尿急」等語，與當時之特別情境
前後吻合，非讀國小六年級之告訴人人生經歷所能杜撰，故非虛
妄之詞。參以上訴人為告訴人之生父，兩人平素感情甚篤，復為
上訴人所自承（見警卷第二頁），告訴人更無誣攀而為不實證述
之必要。又有告訴人於事發後前往高雄市立○○醫院檢查，發現
其處女膜六點鐘方向有○．三公分乘○．五公分乘○．三公分之
膿（原判決誤載為膿疤，應予更正）及陳舊性撕裂傷，有該醫
院受理疑似性侵害事件驗傷診斷書一份在卷可佐，顯係受到外力
侵入陰道傷及處女膜所致，事證至灼。已詳敘其調查、取捨證據
結果及憑以認定犯罪事實之心證理由。從形式上觀察，並無違反
經驗、論理法則或其他足以影響判決結果之違法情形存在。另查
：（一）、刑法第二百二十八條第一項之利用權勢性交罪，以對
於因親屬、監護、教養、教育、訓練、救濟、醫療、公務、業務
或其他相類關係受自己監督、扶助、照護之人，利用監督之權勢
性交，被害人係處其權勢之下，而隱忍屈從，然被害人屈從其性
交，並未至已違背其意願之程度，始克當之，此與同法第二百二
十一條第一項之強制性交罪，以違反被害人意願之方法而為性交
行為仍屬有間，若利用權勢，且以使被害人喪失自己之意思之方
法而行之，則仍應依強制性交論罪。本件被害人即告訴人於偵查
及第一審審理中一致指稱：其被性侵害時，上訴人雖沒有毆打伊
，但非自願，且一直搖頭表示拒絕，並用力拉住褲子，沒辦法，
力量不夠大或雖有制止上訴人並喊痛，但上訴人不聽仍繼續做，
只好屈從等情（見偵查卷第一一至一二頁，第一審訴字卷第二○
、二二、三四頁），足見上訴人於性交或猥褻行為時，顯然違反
告訴人之意願甚明。上訴人辯稱告訴人並未以口頭或行動表示拒
絕，其心中想法，上訴人不得而知，故應成立利用權勢性交罪，
而非強制性交罪云云，顯係卸責之詞，非適法第三審上訴理由。
（二）、所謂「補強證據」，係指除該供述本身外，其他足以佐
證該供述確具有相當程度真實性之證據而言。其所補強者，不以
事實之全部為必要，祇須因補強證據與該供述相互印證，依社會
通念，足使犯罪事實獲得確信者，即足當之。本件上訴人對於附
表編號(一)、(二)、(五)、(六)及(三)之其中一罪，均已坦承不諱，核與告
訴人指訴相符，此部分固無待論。關於附表編號(四)及(三)之其餘二
次犯行，上訴人雖於第一、二審審理中否認犯罪，然此部分犯行
，業據告訴人於偵、審中指訴綦詳，徵之上訴人於警詢時，已坦
承全部犯行，並有告訴人於案發後前往前揭醫院檢查，發現其處
女膜六點鐘方向有○．三公分乘○．五公分乘○．三公分之膿
及陳舊性撕裂傷，有該醫院受理疑似性侵害事件驗傷診斷書一份
在卷可佐，顯見告訴人係受到外力侵入陰道傷及處女膜所致，尚
非以告訴人之指訴為唯一論據，事證至灼。並無上訴意旨（三）
所指之違法。（三）、證據之取捨及證據證明力如何，均屬事實
審法院得自由裁量、判斷之職權，茍其此項裁量、判斷，並不悖
乎通常一般之人日常生活經驗之定則，又於判決內論敘其何以作
此判斷之心證理由者，即不得任意指摘其為違法，據為提起第三
審上訴之合法理由。證人之供述前後稍有不符或相互間有所歧異
，究竟何者為可採，事實審法院非不可本於經驗法則，斟酌其他
情形，作合理之比較，定其取捨；若其基本事實之陳述與真實性
無礙時，仍非不得予以採信，非謂一有不符或矛盾，即認其全部
均為不可採信。從而供述之一部認為真實者，予以採取，自非證
據法則所不許。因之，告訴人供述前後縱稍有差異，事實審法院
依憑告訴人前後之供述，斟酌其他證據，本於經驗法則與論理法
則，取其認為真實之一部，作為論罪之證據，自屬合法，難謂所
認事實與供述證據之部分稍有不符，即指判決有證據上理由矛盾
或理由不備之違法。綜上所述，上訴意旨乃徒就原判決已說明之
事項，及原審採證認事之職權行使，任憑己見漫為事實上之爭執
。其所指摘原判決違法情形，核與法律規定得為第三審上訴理由
之違法情形，不相適合，自非適法之第三審上訴理由，其上訴為
違背法律上之程式，應予駁回。
據上論結，應依刑事訴訟法第三百九十五條前段，判決如主文。
中    華    民    國  一○○  年    八    月  三十一  日
                      最高法院刑事第七庭
                          審判長法官  花  滿  堂  
                                法官  洪  昌  宏  
                                法官  王  聰  明  
                                法官  許  錦  印  
                                法官  林  瑞  斌  
本件正本證明與原本無異
                                      書  記  官  
中    華    民    國  一○○  年    九    月    二    日
                                                      v